臺灣新北地方法院行政訴訟判決
                                     110年度交字第909號

原      告  武心誠
被      告  新北市政府交通事件裁決處
                    設新北市○○區○○路○段000號2樓
代  表  人  李忠台（處長）
                    住同上
訴訟代理人  黃曉妍  律師
複代理人    高宏文  律師
上列當事人間因交通裁決事件，原告不服被告民國110年5月14日
新北裁催字第00-000000000號裁決，提起行政訴訟，經臺北高等
行政法院裁定（110年度交抗字第26號）移送前來，本院判決如
下：
    主  文
一、原告之訴駁回。
二、訴訟費用合計新臺幣捌佰陸拾元，其中第一審裁判費新臺幣
    參佰元部分由原告負擔，另證人日旅費新臺幣伍佰陸拾元部
    分則由被告負擔。
    事實及理由
一、爭訟概要：緣原告於民國110年2月2日13時39分許，駕駛車
    牌號碼000-0000號營業小客車（下稱系爭汽車）而行經臺北
    市士林區承德路4段與同路段40巷口時，因有「闖紅燈」之
    違規事實，經臺北市政府警察局士林分局員警親眼目睹攔停
    原告，並當場填製掌電字第000000000號舉發違反道路交通
    管理事件通知單予以舉發（原告當場拒簽，舉發警員於現場
    交付通知聯並告知應到案地點、時間及相關權益），記載應
    到案期限為110年3月4日，並於110年2月3日移送被告處理。
    原告於110年3月12日提出申訴，嗣經被告調查認定原告有上
    開違規事實，乃依道路交通管理處罰條例第53條第1項、第6
    3條第1項（第3款）及違反道路交通管理事件統一裁罰基準
    表等規定，以110年5月14日新北裁催字第00-000000000號違
    反道路交通管理事件裁決書（下稱原處分），裁處原告罰鍰
    新臺幣（下同）2700元，並記違規點數3點。原告不服，遂
    提起本件行政訴訟。
二、原告起訴主張及聲明：
㈠、主張要旨：
⑴、警員舉發不當，只因失注意跨越停止線，尚未全車通過停止
    線，與事實不符，應予改判為跨點違規。闖紅燈是完全沒要
    停車直接闖越路口，本人是在停止線後停等紅燈，後因看錯
    號誌，起步後立即停車，未到路口中心點。
⑵、當天員警要開罰單時原告就告知員警收罰單但不簽名，認為
    以闖紅燈裁處是有爭議，並告知員警會申訴到法院由法院來
    認定，所以員警認定可能有誤，因此才當庭告訴鈞院所有證
    據都消失無法提供，這是員警託詞之說，是不敢將證據提供
    作為佐證，掩飾員警舉發失當，請鈞院依事實認定及現場車
    輛位置依法論處，以維護原告權益，證據保護、路口調閱權
    都是員警的責任，不能說消失就消失。
㈡、聲明：⑴原處分撤銷。⑵訴訟費用由被告負擔。
三、被告答辯及聲明：
㈠、答辯要旨：
⑴、依原舉發單位回復函(被證3)及員警職務報告、違規行向照(
    被證5)，當時系爭路口號誌已轉換成紅燈，員警親眼目睹系
    爭汽車未依規定煞車停止，仍行駛越過停止線，並暫停於路
    口行人穿越道上，按臺北高等行政法院108年度交上字第338
    號判決意旨，員警證詞得做為證據之用；且原告於陳述書中
    亦以:「…本人駕駛汽車遇上紅燈而停等燈號，因後座乘客說
    已經綠燈，我立即啟動往前行駛後發現我們還是紅燈，立即
    煞停…」等語置辯，綜上，均可知當時燈號為紅燈，系爭汽
    車仍向前行駛，前懸已超越停止線，並駛進路中央壓在行人
    穿越道上後暫停，雖未繼續直行進入下一路口，但已對經過
    該路口之通行人車形成阻礙，仍符合上開交通部82年4月22
    日交路字第009811號函釋，仍以「闖紅燈」行為論，故核其
    行為自屬處罰條例第53條「駕車行經有燈光號誌管制之交叉
    路口闖紅燈」之違規，被告據此作成裁罰處分，洵屬合法。
⑵、按行政罰法第7條第1項規定：「違反行政法上義務之行為非
    出於故意或過失者，不予處罰。」，因此，不論違規行為人
    係故意或過失而違反道路交通管理處罰條例第53條行政法上
    義務之行為，均應予處罰。本案原告駕駛車輛，應遵守號誌
    不得於紅燈時穿越路口，查原告行經上開路段，已如前述，
    惟其於明知號誌顯示燈號時，仍穿越路口，核屬主觀上之故
    意無誤，已然甚明。
⑶、再者，原告既為合法考領機車駕駛執照之人，有機車車籍查
    詢資料及駕駛人基本資料為憑（被證7），其對上述規定應
    知之甚詳，並應確實遵守。是原告前揭所述，無非單方所執
    之詞，委無足取。
㈡、聲明：⑴原告之訴駁回。⑵訴訟費用由原告負擔。
四、爭點：
㈠、原告看錯號誌，起步後立即停車，未到路口中心點，尚未全
    車通過停止線，是否構成闖紅燈違規？
㈡、舉發警員執勤目睹而攔截製單舉發原告闖紅燈違規，是否應
    以具有科學儀器採證資料作為合法舉發之要件？
五、本院的判斷：
㈠、前提事實：
    爭訟概要欄所載之事實，除上開爭點外，其餘事實業為原告
    所不爭執，且有掌電字第000000000號舉發違反道路交通管
    理事件通知單、案件移送紀錄、原告申訴書、臺北市政府警
    察局士林分局110年3月29日北市警士分交字第1103025921號
    函、新北裁催字第00-000000000號違反道路交通管理事件裁
    決書及送達證書、臺北市政府警察局士林分局111年1月18日
    北市警士分交字第1113025503號函、員警答辯表、示意圖、
    勤務分配表、職務報告、示意圖、臺北市交通管制工程處11
    1年1月17日北市交工控字第1113010967號函1件、駕駛人基
    本資料、汽車車主歷史查詢資料、汽車車籍查詢資料及採證
    光碟（見本院卷第63頁至第93頁）附卷可憑，此事實應堪認
    定。
㈡、應適用之法令：
⑴、道路交通安全規則第2 條第1 項第1 款： 
    本規則用詞，定義如下：一、汽車：指在道路上不依軌道或
    電力架線而以原動機行駛之車輛（包括機車）。
⑵、道路交通安全規則第102 條第1 項第1 款：
    汽車行駛至交岔路口，其行進、轉彎，應依下列規定：一、
    應遵守燈光號誌或交通指揮人員之指揮，遇有交通指揮人員
    指揮與燈光號誌並用時，以交通指揮人員之指揮為準。
⑶、道路交通標誌標線號誌設置規則第206 條第5 款第1 目：
    行車管制號誌各燈號顯示之意義如左：五、圓形紅燈（一）
    車輛面對圓形紅燈表示禁止通行，不得超越停止線或進入路
    口。
⑷、道路交通管理處罰條例第3 條第8 款： 
    本條例用詞，定義如下：八、車輛：指非依軌道電力架設，
    而以原動機行駛之汽車（包括機車）、慢車及其他行駛於道
    路之動力車輛。
⑸、道路交通管理處罰條例第53條第1 項：
    汽車駕駛人，行經有燈光號誌管制之交岔路口闖紅燈者，處
    新臺幣1,800元以上5,400元以下罰鍰。
⑹、道路交通管理處罰條例第63條第1 項第3 款：
    汽車駕駛人有下列各款所列條款之一者，除依原條款處罰鍰
    外，並予記點：三、有第四十三條、第五十三條或第五十四
    條情形之一者，各記違規點數三點。
⑺、按「本細則依道路交通管理處罰條例第九十二條第四項規定
    訂定之。」、「處理違反道路交通管理事件之程序及統一裁
    罰基準，依本細則之規定辦理。前項統一裁罰基準，如附件
    違反道路交通管理事件統一裁罰基準表。」，違反道路交通
    管理事件統一裁罰基準及處理細則第1條、第2條第1項、第2
    項分別亦有明定，是違反道路交通管理事件統一裁罰基準及
    處理細則即係基於法律之授權所訂定，而該處理違反道路交
    通管理事件之統一裁罰基準（即「違反道路交通管理事件統
    一裁罰基準表」）已考量「違反事件」、「法條依據」、「
    法定罰鍰額度或其他處罰」、「違規車種類別或違規情節」
    、「期限內繳納或到案聽候裁決者」、「逾越應到案期限30
    日內，繳納罰鍰或到案聽候裁決者」、「逾越應到案期限30
    日以上60日以內，繳納罰鍰或到案聽候裁決者」、「逾越應
    到案期限60日以上，繳納罰鍰或逕行裁決處罰者」等因素，
    作為裁量之標準，並未違反授權之目的及裁量權之本質，是
    其不僅直接對外發生效力，且被告亦應受其拘束而適用之。
⑻、交通部82年4月22日交路字第009811號函釋『一、有關「闖紅
    燈」行為之認定，於「道路交通管理處罰條例」中並未見相
    關之解釋。另依「道路交通標誌標線號誌設置規則」第一百
    七十條第一項「停止線用以指示行駛車輛停止之界限，車輛
    停止時，其前懸部分不得伸越該線。」及同規則第二百零六
    條第一項第五款「車輛面對圓形紅燈表示禁止通行，不得超
    越停止線或進入路口。」若據此認定超越停止線即為闖紅燈
    ，則一般大眾恐難以接受，亦非「道路交通管理處罰條例」
    當初立法精神。二、為促使駕駛人回歸於對標線之認知，同
    時兼顧執法技術層面與大眾接受程度，茲將面對圓形紅燈時
    超越停止線或闖紅燈之認定敘述如后提供參考：（一）車輛
    面對圓形紅燈時仍逕予穿越路口至銜接路段，含左轉、直行
    、迴轉及右轉（依箭頭綠燈允許行駛者除外）即視為闖紅燈
    之行為。（二）有繪設路口範圍者：車輛無視於紅燈警示，
    有穿越路口之意圖，而車身已伸入路口範圍亦視同闖紅燈；
    若僅伸越停止線而未達路口範圍者，則視為不遵守標線指示
    。（可以處罰條例第六十條第三項之規定處分之）（三）無
    繪設路口範圍者：以車輛無視於紅燈號誌，而有穿越路口之
    企圖，其車身並已伸越停止線並足以妨害其他方向人（若有
    行人穿越道）、車通行者亦以闖紅燈論處；若僅車身伸越停
    止線則以不遵守標線指示視之。（四）目前交岔路口已繪設
    網狀黃線區者暫以該範圍視作路口，未繪設者請公路主管機
    關依內政部警政署六十五年二月十六日警署交字第００二四九
    號函之規定（如附件）視路況車況繪設路口範圍。（五）另
    路口設有照相設施者並請有關單位依會議結論之認定標準配
    合調整以更能明確認定。』
㈢、本件原告之行政訴訟意旨略以：「闖紅燈是完全沒要停車直
    接闖越路口，原告在停止線後停等紅燈，因看錯號誌，起步
    後立即停車，未到路口中心點，尚未全車通過停止線；原告
    當場告知員警會申訴到法院由法院來認定，警員卻當庭告訴
    鈞院所有證據都消失無法提供，這是員警認定有誤之託詞之
    說。」等語置辯。惟查：
⑴、本件之舉發經過，業據證人即舉發警員廖建凱以前揭職務報
    告載稱：「職廖建凱於110年02月02日12時至15時與同網警
    員張藝瀚擔服305線巡邏勤務，於士林區承德路四段與承德
    路四段40巷口見一營小客車（000-0000)行駛於承德路四段
    往南方向穿越路口違規闖紅燈，便驅車攔查，該駕駛人表示
    未注意燈號，以為下一個路口（即承德路四段與通河街口）
    綠燈，就認為承德路四段與40巷口的燈號也是綠燈，經警方
    告知違規事由，該駕駛人改口請求警方開立紅燈越線，警方
    本依職權及違規事實屬實，依法告發闖紅燈，並告知相關權
    益、應到日期及應到處所。因當時未開啟密錄器，故該闖紅
    燈之違規影像未錄攝，僅有攔查開啟密錄器後，與駕駛人對
    談之影像畫面。」（見本院卷第83頁），並書具前揭示意圖
    佐證（見本院卷第80、81頁)；其再於本院言詞辯論期日到
    庭具結證稱：「（你是否有在110年2月2日下午1時39分在臺
    北市○○路○段00巷○○○路○段○○○○○○號000-0000號營業小客車
    闖紅燈行為？）有。」「（當時執行何勤務？）巡邏，有身
    著制服。」「（請敘述取締經過。）當時我跟同往員警張藝
    瀚於承德路四段上陪往巡簽巡邏表，至承德路四段與承德路
    四段40巷口前，發現一部營業小客車000-0000違規闖紅燈，
    該車已經至路口中心，且已經超越停止線，便將其攔停依規
    定舉發。」「（當時是你親眼目睹嗎？）是。」「（當時號
    誌燈是否在紅燈時系爭汽車才超越停止線？）是。」「（當
    時有無攜帶密錄器？）有攜帶，但一開始沒有開啟，將其攔
    查時才有開。沒有錄到闖紅燈的畫面。」「（事後有調閱路
    口監視器畫面嗎？）監視器畫面沒有，有調閱警用機車行車
    記錄器畫面。後來因為時間久遠，檔案已經沒辦法開啟。」
    「（所謂監視器畫面沒有是何意思？）有調閱到監視器畫面
    並有備份。但因毀損無法開啟，所以沒有提供。那時我跟同
    往員警看，一開始都還有在，但後來要看都不見了。」「（
    原告：如果我當時故意闖紅燈，我是油門一加就過去，我為
    什麼會停在那裡讓你們開罰單？代表我自己有錯，我跨越停
    止線，我也曾跟你講，希望能開跨越停止線，像這樣子我是
    闖紅燈嗎？我剛紅綠燈，我在停止線後面，我在等紅綠燈。
    我是不是只有跨越停止線沒有闖紅燈？）當時他雖已經跨越
    停止線，但前面車身已經至斑馬線，有妨礙到行人通行，所
    以仍構成闖紅燈行為。」「（原告：如果這案子我到交通局
    去問，為什麼連三個紅綠燈很近，有秒差問題，他同事講差
    兩秒就變燈，他們在調整秒差，所以會有這種現象，照理講
    三個紅綠燈很近，綠燈就是綠燈過去，我們直覺綠燈就可以
    走，我乘客講綠燈了，我看確實綠燈，我過去剛好差2、3秒
    鐘，開跨越停止線就好，何必開闖紅燈。這路口是不是有秒
    差的問題？）是。」「（原告：我是否為自動停止，不是被
    攔停？）他那時已經到路口中心，到斑馬線那邊才停止，不
    是被攔停。」「（原告：既然說不是攔停，我車要靠邊停，
    你不給我靠邊停，這是什麼？）有攔到路邊，並沒有不給他
    靠邊停。」「（原告：在道路線上，我違規，你應該要講述
    靠邊停，而你沒有叫我靠邊停，就在上面直接開，萬一出車
    禍是不是你負責。）同上。我有給他靠邊停。」（見本院卷
    第121至124頁）；而證人廖建凱係受有專業訓練之警察，對
    於執行交通勤務所見事項之觀察程度，自遠較一般人更為專
    注，其所為之證詞自有高度之可信性，復衡諸交通違規事件
    之行為態樣甚多，瞬間即逝者亦眾，實無法苛求於違規之同
    時，均須即時利用科學儀器以取得證據資料；而交通違規案
    件之舉發，法律亦未規定均須以科學儀器取得證據資料為必
    要，例如汽車駕駛人闖紅燈、不服指揮稽查而逃逸即屬瞬間
    即逝而客觀上難以期待得於違規同時即以科學儀器採證，故
    依道路交通管理處罰條例第7條之2規定所揭示之意旨，此類
    案件係委由當場執行取締勤務之公務員本其認識及判斷而為
    舉發，以達成維持交通秩序之目的，是若舉發警員係親眼見
    聞違規經過，並以證人身分具結後在法院證述，仍不失為認
    定交通違規事實有無之證據方法，且警員執行公務時，本身
    即受有行政懲處責任之監督，其到庭具結作證，更係以刑事
    責任擔保其證言之真實性，苟因有證據顯示其所證不實，其
    受有行政懲處及偽證罪責，可謂不輕，衡情證人廖建凱當不
    致甘冒上開行政懲處及偽證罪責之風險，僅為開單即蓄意構
    陷原告，再者，本院亦查無任何證據足資證明證人廖建凱有
    何虛構事實而違法舉發之情事，是證人廖建凱上開證述內容
    即核無不可採信之理。此外，原告當庭主張自承：我後輪還
    在停止線，我車頭只過斑馬線一點點，我車橫在斑馬線上面
    （見本院卷第125頁），亦即，原告於紅燈號誌下行駛伸越
    停止線，停駛佔據行人穿越道屬實，而已足以妨害其他方向
    人、車通行（交通部82年4月22日交路字第009811號函釋參
    照）。綜上以析，足認原告於上開時、地，駕駛系爭汽車，
    確於紅燈號誌尚未轉換前，逕自伸越停止線而停駛佔據行人
    穿越道，即有原處分所指「駕車行經有燈光號誌管制之交岔
    路口闖紅燈」之違規事實無訛，則被告據之乃以原處分裁處
    原告前揭處罰內容，觀諸前開規定，依法洵屬有據。
⑵、依行政罰法第7條第1項規定：「違反行政法上義務之行為非
    出於故意或過失者，不予處罰。」，因此，不論違規行為人
    係故意或過失而違反道路交通管理處罰條例第53條行政法上
    義務之行為，均應予處罰。本件原告駕駛系爭汽車，應遵守
    號誌不得闖越紅燈，而縱使當時其乘客確有表示已變換為綠
    燈，原告因而誤認隨之啟動車輛；惟原告為車輛之駕駛人，
    本即應自行注意車前狀況，並依其所認識之道路資訊而謹慎
    行止，自無由率以乘客之錯誤提醒，執為違規免責之正當化
    依據，而罔顧道路交通之通行安全與秩序。是以，原告依其
    當庭所述闖紅燈起因於誤信乘客錯看前方另一路口之號誌暨
    錯誤告知（見本院卷第120、123、125頁），縱令屬實，核
    此一情節，明顯原告具有過失之可歸責事由，自應負其違反
    行政法上義務之過失責任，要無疑義。至於當時前方另一路
    口如提早轉換時相，亦屬該路口所管制車輛已開放通行之另
    事，原告本即不應預期沿線路段之所有號誌均同步轉換，亦
    無從以前方路口之號誌距離接近，即執為應顯示相同燈號之
    依據。
⑶、本件違規事實係闖紅燈，則縱係「逕行舉發」，依道路交通
    管理處罰條例第7條之2第1項第1款之規定，亦本不以有科學
    儀器取得證據資料（例如：錄影、照片）證明其行為違規為
    必要，更何況本件是當場舉發，故原告以警員未提出錄影畫
    面而否認違規事實（實則，警員證稱原告系爭汽車已至斑馬
    線，且原告亦不爭執，本院即以此一事實如前述論斷原告已
    合致於闖紅燈之要件，而非係以警員主觀描述之路口中心為
    原告違規之事實基礎。），洵屬誤會而無足採。
六、本件判決基礎已經明確，兩造其餘的攻擊防禦方法及訴訟資
    料，及原告聲請傳喚當時乘客吳漢榮，經本院斟酌後，核與
    判決結果不生影響，自無一一論述及調查之必要，一併說明
    。
七、結論：原處分並無違誤，原告訴請撤銷為無理由，應予駁回
    。
八、本件訴訟費用除第一審裁判費300元外，另有證人廖建凱之
    日旅費560元，合計為860元，經本院審認就本案裁罰違規事
    實，依法本應由被告負舉證之責，惟該違規事實既未經被告
    提出科學儀器採證之證據資料，原告於本件訴訟程序上即有
    傳喚證人廖建凱到庭證述，以為原告權利之伸張防衛所必要
    ，為此本院審酌由此所生之證人廖建凱之日旅費560元部分
    ，依行政訴訟法第104條準用民事訴訟法第81條第2款之規定
    ，命勝訴之被告負擔，而此部分則已經由被告當庭墊付在案
    ；至於起訴之第一審裁判費300元部分，則依法應由敗訴之
    原告負擔，此則亦經原告起訴時已預為繳納在案。為此，爰
    確定第一審訴訟費用額如主文第2項所示。
九、依行政訴訟法第195條第1項後段、第236條、第237條之8第1
    項、第237條之9第1項、第104條、民事訴訟法第81條第2款
    ，判決如主文。
中　　華　　民　　國　　111 　年　　5 　　月　　2 　　日
                  行政訴訟庭  法  官  陳伯厚
一、上為正本係照原本作成。
二、如不服本判決，應於判決送達後20日內，向本院提出上訴狀
    ，上訴狀並應記載上訴理由，表明關於原判決所違背之法令
    及其具體內容或依訴訟資料可認為原判決有違背法令之具體
    事實，並繳納上訴費新臺幣750元。其未表明上訴理由者，
    應於提出上訴後20日內向本院補提理由書（上訴狀及上訴理
    由書均須按他造人數附繕本），如逾期未提出上訴理由書者
    ，本院毋庸再命補正，由本院逕以裁定駁回上訴。
                              書記官  陳柔吟
中　　華　　民　　國　　111 　年　　5 　　月　　2 　　日